臺灣高等法院臺中分院民事判決
110年度上易字第567號
上  訴  人  方心怡  
訴訟代理人  胡振宇  
被  上訴人  饒惠卿  
上列當事人間請求損害賠償事件，上訴人對於中華民國110年9月
15日臺灣南投地方法院110年度訴字第33號第一審判決提起上訴
，本院於民國110年12月21日言詞辯論終結，判決如下：
    主  文
上訴駁回。
第二審訴訟費用由上訴人負擔。
    事實及理由
一、被上訴人主張：
  ㈠被上訴人與訴外人吳○○為配偶，現仍於婚姻關係存續中，上
    訴人明知吳○○為有配偶之人，竟自民國105年12月起至109年
    1月間與吳○○逾越正常交誼而交往，期間多次於汽車旅館及○
    ○○○醫院值班休息室等處發生性關係，總計達數百次，以此
    方式迫害伊婚姻生活之圓滿而侵害其配偶權，致使被上訴人
    精神受有重大侵害。迄上訴人於109年1月、3月間，偕同其
    配偶即訴外人甲○○至被上訴人住處，要求吳○○選擇是否與上
    訴人繼續交往，被上訴人始知上情。爰依民法第184條第1項
    前段、第195條第1項前段、第3項規定提起本訴。
　㈡聲明：
　　⒈上訴人應給付被上訴人新臺幣（下同）60萬元，及自起訴
      狀繕本送達翌日起至清償日止，按年息5%計算之利息。
　　⒉願供擔保，請准宣告假執行。
二、上訴人則以：
  ㈠伊與吳○○雖認識，但從未有男女交往及發生性關係之行為；
    且被上訴人、吳○○間慣以臉書與line通訊軟體溝通雙方感情
    ，依兩人於107年10月、11月間之貼文內容，可知被上訴人
    早於107年11月17日前後即知悉伊與吳○○有曖昧，則被上訴
    人遲至110年1月13日始提起本訴訟，已罹於請求權時效。
　㈡上訴人現罹疾病需支出龐大醫療費用，且有未成年子女、婆
    婆需扶養，被上訴人請求賠償之精神慰撫金顯然過高。
三、原審為被上訴人一部敗訴、一部勝訴之判決，即判命上訴人
    應給付被上訴人45萬元，及自110年2月2日起至清償日止，
    加計法定遲延利息，並諭知被上訴人得假執行，上訴人以45
    萬元供擔保後得免假執行。另駁回被上訴人其餘之訴及假執
    行之聲請。上訴人就其敗訴部分，提起上訴(被上訴人就其
    敗訴部分原本提起附帶上訴，惟嗣已撤回，不在本院審理範
    圍)，其上訴聲明：㈠原判決不利於上訴人部分廢棄。㈡上開
    廢棄部分，被上訴人第一審之訴駁回。被上訴人則答辯聲明
    ：上訴駁回。　　
四、本件經依民事訴訟法第463條準用同法第270條之1第1項第3
    款規定，整理並協議簡化爭點如後：
　㈠不爭執事項：
　  ⒈被上訴人之配偶為吳○○，兩人於93年1月6日結婚迄今，並
      育有三子一女(原審卷第21頁)。
　　⒉上訴人之配偶為甲○○，兩人於108年12月30日結婚迄今(原
      審卷第55頁)。　　
　　⒊甲○○曾於109年1月及3月間，偕同上訴人前往被上訴人住處
      ，質問吳○○與上訴人交往之事。
　　⒋甲○○曾針對吳○○侵害伊配偶權一事請求損害賠償，雙方於1
      09年8月31日達成和解(原審卷第143頁)，和解筆錄主要內
      容如下：
　　　⑴吳○○願給付甲○○6萬元。
　　　⑵甲○○就109年6月30日前，吳○○與上訴人侵害伊配偶權之
        行為，不再向吳○○請求。
　　　⑶2人於109年8月31日見面所發生之爭執(包括109年1月2日
        、3月13日之見面)，甲○○不再向吳○○追究。
　　　⑷吳○○承諾自109年8月31日起不會再有侵害甲○○配偶權之
        行為。
　　⒌原審卷第23～37頁、121頁，為上訴人與吳○○line的對話紀
      錄。其中「熊」是指吳○○、「兔」是指上訴人、「沙子」
      是指被上訴人。
　　⒍原審卷第119～120頁、131～142頁，為吳○○臉書之發文。
　　⒎原審卷第122～125頁，為被上訴人臉書之發文。
　　⒏原審卷第129頁，為吳○○與被上訴人line之對話。
　　⒐上訴人為大學畢業、月收入約5萬5,000元，擔任護理師；
      被上訴人為五專畢業，月收入約3萬元，擔任工廠品管。
　㈡本件爭點：
　　⒈上訴人是否明知吳○○為有配偶之人，仍與之交往，而有侵
      害被上訴人配偶權之行為？
　　⒉被上訴人依侵權行為之規定，請求上訴人賠償精神慰撫金
      ，有無理由？
　　⒊被上訴人之請求權是否罹於時效而消滅？　　
五、得心證之理由：
　㈠上訴人固否認自105年12月起至109年1月止，與吳○○有逾越男
    女交往分際之行為，並曾發生數次性行為等語，惟查：
　　⒈證人吳○○證稱：伊與上訴人係於104或105年間出勤時認識
      ，上訴人知悉伊為有配偶之人，因為上訴人有詢問，上訴
      人第1次與被上訴人見面時，伊也有向上訴人稱被上訴人
      係其配偶。伊跟上訴人認識約3個月後開始有男女朋友交
      往情形，其等會用聊天軟體聊天，休假會一起出門，剛開
      始交往就有發生性行為，其等1至2週會出遊1次，出遊時
      也都有發生性行為，性行為地點在○○○汽車旅館、○○汽車
      旅館及值班室，時間記不起來，但次數於○○○、○○汽車旅
      館各至少10幾次、值班室則有3次等語（原審卷第238～240
      頁）。
　　⒉參照上訴人對於其與吳○○使用聊天軟體之對話翻拍照片並
      無爭執，其內容(如附表所示)核屬男女間之情愛對話內容
      ，若非吳○○與上訴人有男女交往情形，自無可能為附表所
      示之對話內容，是吳○○前開證述自與事實相符，應可採信
      。從而，被上訴人主張上訴人與吳○○自105年12月起至109
      年1月止，確實有男女交往行為，並分別於○○○、○○汽車旅
      館各為10餘次性行為及於值班室為3次性行為等情，即屬
      有據。
　㈡按因故意或過失，不法侵害他人之權利者，負損害賠償責任
    ；故意以背於善良風俗之方法，加損害於他人者，應負損害
    賠償責任；不法侵害他人之身體、健康、名譽、自由、信用
    、隱私、貞操，或不法侵害其他人格法益而情節重大者，被
    害人雖非財產上之損害，亦得請求賠償相當之金額；前2項
    規定，於不法侵害他人基於父、母、子、女或配偶關係之身
    分法益而情節重大者，準用之。民法第184條、第195條第1
    項前段、第3項分別定有明文。又按婚外性行為之足以破壞
    夫妻間之共同生活而非法之所許，此從公序良俗之觀點可得
    斷言，不問所侵害係何權利，對於配偶之他方應構成共同侵
    權行為。婚姻係以夫妻之共同生活為其目的，配偶應互相協
    力保持其共同生活之圓滿安全及幸福，而夫妻互守誠實，係
    為確保其共同生活之圓滿安全及幸福之必要條件，故應解為
    配偶因婚姻契約而互負誠實之義務，配偶之一方行為不誠實
    ，破壞共同生活之圓滿安全及幸福者，即為違反因婚姻契約
    之義務而侵害他方之權利（最高法院55年台上字第2053號判
    決意旨參照）。再按婚姻生活之核心，在於夫妻雙方相互尊
    重，則自情感層面延伸而來，夫妻對於其日常行為舉止應具
    有誠實義務，亦即，於不過度箝制個人結交普通朋友等一般
    社交行為之自由下，夫妻任一方對於配偶在婚姻關係中，應
    享有普通友誼以外情感交往之獨佔權益。是若夫妻之一方違
    反婚姻之誠實義務，與婚姻外之第三人發生婚外性行為或有
    逾社會一般通念所能容忍之範圍，且達於破壞他人婚姻共同
    生活之圓滿安全及幸福之程度之行為者，該行為人（含配偶
    之一方及婚姻外之第三人），即係侵害婚姻關係存續中之他
    方配偶基於配偶關係之身分法益，而屬情節重大。基上，本
    件上訴人上開行為，業已破壞被上訴人之婚姻生活圓滿，侵
    害被上訴人基於配偶關係之身分法益且情節重大，被上訴人
    依前揭規定，請求賠償非財產上損害，即有理由。
　㈢本件被上訴人之請求權並未罹於時效而消滅：
　　⒈按民法第197條第1項規定：因侵權行為所生之損害賠償請
      求權，自請求權人知有損害及賠償義務人時起，2年間不
      行使而消滅。所謂知有損害及賠償義務人之知，係指明知
      而言。如當事人間就知之時間有所爭執，應由賠償義務人
      就請求權人知悉在前之事實，負舉證責任（最高法院72年
      度台上字第1428號判決意旨參照）。
　　⒉上訴人固抗辯被上訴人至遲於107年11月17日即知悉前開侵
      害配偶權行為，被上訴人迄110年1月間始提起本件請求，
      已罹於時效等語，並以被上訴人、吳○○臉書貼文列印資料
      、及被上訴人與吳○○之對話截圖為證。然查：
　　　⑴前揭臉書貼文資料僅見被上訴人先於107年10月26日對於
        標題為「不要去騙一個對你好的人」貼文「你懂的」；
        復於107年11月15日貼文稱「如果信任毀掉了，感情也
        就沒有了」等語，其餘貼文係引用他人文章（見原審卷
        第122～124頁）。另吳○○則於107年11月17日於臉書貼文
        稱「謝謝你能包容我的紅粉知己！以後眼（應為「言」
        之誤繕）語上的交談不會再曖昧！不會有隱瞞，都會對
        妳公開」等語（見原審卷第125頁）。堪認被上訴人於
        該段期間，僅對吳○○存有紅粉知己即較為交好之女姓友
        人心生芥蒂而與吳○○有爭執，但關於被上訴人是否知悉
        上訴人確有前開侵害伊配偶權行為，則屬未能證明。
　　　⑵至於其餘被上訴人與吳○○之對話截圖，其內容亦無從證
        明被上訴人早於107年11月17日即知悉本件婚外情。況
        吳○○證稱：被上訴人係108年11、12月間上訴人及甲○○
        到伊住處，跟被上訴人說伊與上訴人交往之後，經被上
        訴人詢問，伊才在109年1月間將交往情形告知被上訴人
        等語（原審卷第241～242頁）。足見被上訴人最早應係
        於108年11、12月始確知吳○○與上訴人交往及發生性行
        為乙事。則被上訴人於110年1月13日提起本件訴訟（參
        原審卷第11頁收件之章），顯未逾2年時效期間甚明。
        從而，上訴人所為時效抗辯，自非有據。
　㈣按慰撫金之賠償，須以人格權遭遇侵害，使精神上受有痛苦
    為必要，其核給之標準固與財產上損害之計算不同，然非不
    可斟酌雙方身分、資力與加害程度，及其他各種情形核定相
    當之數額（最高法院51年台上字第223號判決意旨參照）。
    故非財產上損害之慰撫金數額，是否相當，自應斟酌當事人
    之身分、地位、經濟狀況、實際加害情形及被害人所受痛苦
    之程度等各種情形資以定之。經查：被上訴人為五專畢業，
    現擔任工廠品管職務，每月平均收入3萬元；上訴人為大學
    畢業，現擔任護理師，每月薪資約5萬元等節，為兩造所不
    爭執。而被上訴人名下無動產、不動產，有數筆股票投資；
    上訴人名下有動產1筆、無不動產，亦有數筆股票投資，有
    財產所得資料在卷可參（參原審卷附之證物袋）。本院斟酌
    兩造上開身分、地位、智識程度、資力狀況，併審酌本件發
    生之原因，上訴人侵害被上訴人基於身分關係而生之配偶權
    ，破壞夫妻間共同生活之圓滿安全及幸福等一切情狀，認上
    訴人應賠償被上訴人所受非財產上之損害，以45萬元為適當
    ；逾此範圍之請求，即屬無據。
　㈤按負損害賠償責任者，除法律另有規定或契約另有訂定外，
    應回復他方損害發生前之原狀；因回復原狀而應給付金錢者
    ，自損害發生時起，加給利息；又應付利息之債務，其利率
    未經約定，亦無法律可據者，週年利率為5%，民法第213條
    第1項、第2項、第203條分別定有明文。從而，被上訴人併
    請求及自起訴狀繕本送達翌日即110年2月2日(送達證書見原
    審卷第49頁)至清償日止，按年息5%計算之利息，亦有理由
    ，應予准許。
五、綜上所述，被上訴人依侵權行為之規定，請求上訴人給付45
    萬元，及自110年2月2日起至清償日止，按年息5%計算之利
    息部分，為有理由，應予准許；逾此部分之請求，為無理由
    ，不應准許。從而原審就上開應准許部分，判命被上訴人給
    付，並分別諭知被上訴人得假執行，上訴人供擔保後，得免
    為假執行，核無不當。上訴人之上訴意旨指摘原判決此部分
    不當，求予廢棄改判，為無理由，應駁回其上訴。
六、本件事證已臻明確，兩造其餘之攻擊或防禦方法及所用之證
    據，經本院斟酌後，認為均不足以影響本判決之結果，爰不
    逐一論列，附此敘明。
七、據上論結，本件上訴為無理由，爰判決如主文。
中　　華　　民　　國　　111 　年　　 1　　月　 　4　　日
                  民事第七庭    審判長法　官  王　銘
　　　　　　　　　　　      　　　　　法　官  唐敏寶
　　　　　　　　　　　      　　　　　法　官  高英賓
正本係照原本作成。
不得上訴。
                                      書記官  吳伊婷
　　　　　　　　　　　　　　　　　　　
中　　華　　民　　國　　111 　年　 　1　　月　　 4　　日

附表：上訴人與吳○○聊天軟體對話紀錄
 (「熊」為吳○○、「兔」為上訴人、「沙子」為被上訴人）
      原審卷第23頁～第25頁  吳○○ 熊的心都在兔身上！什麼是都有想到兔的！ 上訴人 但是熊和沙子23年了，還有他們家人的牽絆，兔什麼都沒有～ 吳○○ 熊可以隨時為了兔離婚！ 上訴人 心又看不到，男人說的話該相信幾分？  兔該如何自處呢？這問題好難 吳○○ 熊也不知道！但熊只想著兔。 上訴人 持續不吵，不鬧，默默支持，隱藏自己情緒？  其實兔是害怕的，熊讓兔陷的很深。 吳○○ 想爆發了？歡迎來熊家。 上訴人 兔沒立場，去自投羅網喔！讓兔想想吧！ 吳○○ 熊想愛的都是兔。       原法院109年度投簡字第295號（下稱前案）卷第53頁  上訴人 其實熊的態度很重要，影響兔的想法 吳○○ 熊當然想兔，也放不下兔。 上訴人 就是因為這樣，兔才會說了。       前案卷第71頁  吳○○ 對熊來說那不是額外！是必須！ 上訴人 兔是熊必須品？ 吳○○ 是熊必須給兔一個家！不是必須品！兔是非賣品！ 上訴人 嗚嗚  兔要感動的哭了